【裁判字號】    98,監宣,9
【裁判日期】    990114
【裁判案由】    監護宣告
【裁判全文】
臺灣雲林地方法院民事裁定               98年度監宣字第9號
聲  請  人  丁○○
            丙○○
相  對  人  乙○○
關  係  人  甲○○
上列聲請人聲請監護宣告事件，本院裁定如下：
    主    文
宣告乙○○（女、民國○○年○○月○○日生、國民身分證統一編號：
Ｚ000000000號）為受監護宣告之人。
選定丁○○（男、民國○○年○○月○○日生、國民身分證統一編號：
Ｚ000000000號）為受監護宣告人之監護人。
指定甲○○（男、民國○○年○○月○○日生、國民身分證統一編號：
Ｚ000000000號）為會同開具財產清冊之人。
聲請費用新臺幣壹仟元由受監護宣告之人負擔。
    理    由
一、聲請意旨略以：聲請人丁○○、丙○○分別為相對人之長子
    、三女，關係人甲○○則為相對人之次子。相對人於民國（
    下同）98年09月13日起因缺氧性腦病變，雖屢經延醫診治仍
    不見好轉，已達不能辨識意思表示效果之程度，爰依民事訴
    訟法第597 條之規定，聲請對其為監護之宣告，並指定關係
    人甲○○為會同開具財產清冊之人等語。
二、按對於因精神障礙或其他心智缺陷，致不能為意思表示或受
    意思表示，或不能辨識其意思表示之效果者，法院得因本人
    、配偶、四親等內之親屬、最近一年有同居事實之其他親屬
    、檢察官、主管機關或社會福利機構之聲請，為監護之宣告
    。受監護宣告之人應置監護人；法院為監護之宣告時，應依
    職權就配偶、四親等內之親屬、最近一年有同居事實之其他
    親屬、主管機關、社會福利機構或其他適當之人選定一人或
    數人為監護人，並同時指定會同開具財產清冊之人。法院為
    前項選定及指定前，得命主管機關或社會福利機構進行訪視
    ，提出調查報告及建議。監護之聲請人或利害關係人亦得提
    出相關資料或證據，供法院斟酌。法院選定監護人時，應依
    受監護宣告之人之最佳利益，優先考量受監護宣告之人之意
    見，審酌一切情狀，並注意下列事項：(一)受監護宣告之人之
    身心狀態與生活及財產狀況。(二)受監護宣告之人與其配偶、
    子女或其他共同生活之人間之情感狀況。(三)監護人之職業、
    經歷、意見及其與受監護宣告之人之利害關係。(四)法人為監
    護人時，其事業之種類與內容，法人及其代表人與受監護宣
    告之人之利害關係，民法第14條第1 項、第1110條、第1111
    條、第1111條之1 分別定有明文。
三、查聲請人上開主張，業據其提出戶籍謄本、診斷證明書等件
    為證，且相對人經本院法官在鑑定人即彰化基督教醫院雲林
    分院醫師陳俊榮前呼喚其姓名均無反應，並參酌鑑定人陳俊
    榮鑑定稱：相對人是屬於缺氧性腦病變患者，其對語言及疼
    痛刺激無法為有意識的反應，進食須靠鼻胃管，排泄須包紙
    尿布，日常生活無法自理，亦無法與外界為有意義的溝通，
    精神及心智狀況已達不能為意思表示或受意思表示之程度等
    語，有鑑定筆錄在卷可稽，堪信聲請人之主張屬實。本院審
    酌上情，認為相對人現已無法正確表達，又日常生活起居均
    須他人協助照護，已達不能為意思表示或受意思表示之情狀
    ，故聲請人聲請對相對人為監護之宣告為有理由，應予准許
    。
四、次查，受監護宣告人共有長子丁○○、次子甲○○、長女許
    桃、次女許麗珠、三女丙○○等五名子女，而配偶許于已歿
    ，有戶籍謄本附卷可參。本院審酌上情，並考量聲請人丁○○為受監護宣告人之長子，相對人之子女均同意其擔任受監
    護宣告人之監護人，有同意書在卷可按，認由聲請人丁○○
    擔任受監護宣告人之監護人，符合受監護宣告人之最佳利益
    ，爰依民法第1111條第1 項之規定，選定聲請人丁○○為受
    監護宣告人乙○○之監護人。另本院參酌關係人甲○○為受
    監護宣告人乙○○之次子，及關係人甲○○本人及其他兄弟
    姊妹均同意其擔任會同開具財產清冊之人之意願，爰依上揭
    規定，指定關係人甲○○為會同開具財產清冊之人。
五、依民事訴訟法第608條第1項，裁定如主文。
中    華    民    國    99    年    1     月    14    日
                      家事法庭  法  官  潘雅惠
以上正本係照原本作成。
如不服本裁定關於選定監護人及指定會同開具財產清冊之人等部
分，應於送達後十日內向本院提出抗告狀，並繳納抗告費新臺幣
1,000 元；其餘關於宣告監護之部分，不得抗告。
中    華    民    國    99    年    1     月    14    日
                                書記官  陳美華
附錄：
民法第1099條第1項：
監護開始時，監護人對於受監護人之財產，應依規定會同遺囑指
定、當地直轄市、縣（市）政府指派或法院指定之人，於二個月
內開具財產清冊，並陳報法院。

司法院資訊處製作；財團法人民間司法改革基金會備份。
